臺灣桃園地方法院民事裁定
110年度監宣字第944號
聲  請  人  李沛晴  

相  對  人  李黃來春


關  係  人  李國揚  
上列聲請人聲請監護宣告事件，本院裁定如下：
    主  文
宣告李黃來春（女，民國00年0月00日生，身分證統一編號：Z00
0000000號）為受監護宣告之人。
選定李沛晴（女，民國00年00月00日生，身分證統一編號：Z000
000000號）為受監護宣告之人李黃來春之監護人。
指定李國揚（男，民國00年00月0日生，身分證統一編號：Z0000
00000號）為會同開具財產清冊之人。
聲請費用由受監護宣告之人李黃來春負擔。
    理  由
一、聲請意旨略以：聲請人李沛晴、關係人李國揚為相對人李黃
    來春之子女。相對人因重度失智症，致不能為意思表示或受
    意思表示，亦不能辨識其意思表示之效果，已達受監護宣告
    之程度，爰依民法第14條第1項、第1110條、家事事件法第1
    64條之規定，請求裁定相對人為受監護宣告人，並選定聲請
    人為相對人之監護人，及指定關係人為會同開具財產清冊之
    人等語。
二、按對於因精神障礙或其他心智缺陷，致不能為意思表示或受
    意思表示，或不能辨識其意思表示之效果者，法院得因本人
    、配偶、四親等內之親屬、最近一年有同居事實之其他親屬
    、檢察官、主管機關或社會福利機構之聲請，為監護之宣告
    ，民法第14條第1項定有明文。次按受監護宣告之人應置監
    護人；法院為監護之宣告時，應依職權就配偶、四親等內之
    親屬、最近一年有同居事實之其他親屬、主管機關、社會福
    利機構或其他適當之人選定一人或數人為監護人，並同時指
    定會同開具財產清冊之人；法院為前項選定及指定前，得命
    主管機關或社會福利機構進行訪視，提出調查報告及建議；
    監護之聲請人或利害關係人亦得提出相關資料或證據，供法
    院斟酌，同法第1110條、第1111條亦有明文規定。復按法院
    選定監護人時，應依受監護宣告之人之最佳利益，優先考量
    受監護宣告之人之意見，審酌一切情狀，並注意下列事項：
    ㈠受監護宣告之人之身心狀態與生活及財產狀況。㈡受監護宣
    告之人與其配偶、子女或其他共同生活之人間之情感狀況。
    ㈢監護人之職業、經歷、意見及其與受監護宣告之人之利害
    關係。㈣法人為監護人時，其事業之種類與內容，法人及其
    代表人與受監護宣告之人之利害關係，同法第1111條之1亦
    規定甚明。
三、經查，聲請人主張之上開事實，業據提出與其所述相符之兩
    造戶籍謄本、親屬系統表、同意書、長庚醫療財團法人林口
    長庚紀念醫院（下稱林口長庚醫院）診斷證明書等為證。嗣
    經本院前往相對人住所勘驗相對人之精神狀況，並於鑑定人
    陳炯旭診所鑑定醫師陳炯旭前點呼相對人年籍資料，相對人
    臥床，對點呼無反應，請相對人舉左手亦無反應等情；另據
    聲請人在場表示：相對人大約5、6年前開始無法行走或口語
    溝通，平日請外籍看護照顧，生活無法自理。因需幫相對人
    辦理繼承之土地，故為本件聲請等語，此有本院111年4月27
    日訊問筆錄可參。復經鑑定人陳炯旭醫師對相對人實施精神
    鑑定後，其鑑定結果略以：⒈個人史及相關史：李黃來春（
    以下簡稱李員），女性，喪偶。李員出生發育史無已知問題
    。教育程度為國小三年級肄業，熟悉日文及簡單中文。家庭
    主婦。否認抽煙、飲酒的習慣。罹患高血壓數十年，持續追
    蹤治療，否認其他重大身體疾病史。李員先前與先生、外籍
    看護工同住。先前認為有人要害她，情緒低落、自殘， 甚
    至要開瓦斯自殺，於90年間，家人帶至林口長庚醫院接受住
    院治療，大約一個月後出院。出院後李員仍是有自殺意念，
    不願意走路、不願吃東西，生活自理需人協助照顧，持續門
    診追蹤治療。98年先生過世，李員與大女兒同住，當時生活
    可以自理，甚至可以到家中附近菜園種菜，可與鄰人互動。
    不料在6、7年前，李員又再度退縮在家，少與人互動。大約
    5、6年前開始，李員幾乎無法舆人互動，終日臥床，無法自
    行進食而需他人餵食，大小便失禁需包尿布。這段期間，皆
    由外籍看護工協助照顧。目前持續接受精神藥物治療中。11
    1年1月19日林口長庚醫院診斷證明書顯示，其診斷為：重度
    失智、重鬱症，臨床失智症評估量表3分，達重度失智範圍
    。李員持有95年7月25日鑑定之殘障手冊，重度殘障。⒉學理
    檢查：躺臥在床上，包尿布。眼睛可自發性張開，瞳孔大小
    分別為：3mm/3mm，光反射反應正常。四肢肌力減弱為2分。
    ⒊精神狀態檢查：外觀顯病態樣。注意力無法集中。態度無
    法配合。情緒平淡。沒有自主行 為，也無法遵循口頭命令
    而行為。無法言語。無法透過言語、文字、或是動作與之溝
    通。無法施行簡易智能測驗。⒋日常生活狀況：⑴日常生活自
    理情形：需他人餵食碎稀。大小便失禁需包尿布。洗澡、清
    潔、更衣等需人完全協助。目前無生活自理之能力。⑵經濟
    活動能力：無經濟活動能力。⑶社會性活動：無社會性活動
    能力。⑷交通事務能力：無交通事務之能力。⑸健康照顧能力
    ：無健康照顧能力。⒌鑑定結果：李員為失智症、重鬱症之
    個案。目前無生活自理之能力，無經濟活動能力，無社會性
    活動力，無交通事務能力，無健康照顧能力，故謂因精神障
    礙或其他心智缺陷，致不能為意思表示或受意思表示，或不
    能辨識其意思表示之效果。李員自5、6年前已終日臥床、生
    活自理需人照顧，111年1月19日診斷證明書顯示其達重度失
    智程度，後續認知功能仍無明顯改善，未來應無改善之可能
    等語，此有陳炯旭診所111年5月9日旭字第0000000-0號函檢
    附之精神鑑定報告書在卷足按。本院審酌相對人因失智症、
    重鬱症之心智缺陷，已致不能為意思表示或受意思表示，聲
    請人聲請對於相對人為監護之宣告，核無不合，應予准許。
四、本院依職權囑託桃園市社會工作師公會進行訪視，其訪視後
     所提出之訪視內容及建議略以：本案之聲請人為相對人三
    女，關係人為相對人次子，相對人目前與相對人長女李明珠
    一家五口及照顧相對人之外籍看護同住楊梅區住所，平時由
     外籍看護照顧相對人的日常生活起居、陪同回診及領藥，
    相對人長女則從旁輔助之，而相對人之所有開銷則由相對人
    長子李進賢、聲請人及關係人每人每月提供新臺幣（下同）
    8千元支付，不足部分則由相對人長女補貼支付。訪視現場
    ，相對人長女口頭表示，相對人原生父母、相對人手足們及
    相對人養父皆已往生，其與相對人長子李進賢、聲請人、關
    係人及關係人之長女李晨星皆有簽名表示同意本案之聲請。
    綜合評估，相對人的受照顧狀況無不妥適之處，惟聲請人及
    關係人現居他轄，故就聲請人及關係人之意見想法，建請鈞
    院詳參南投縣及新北市訪視單位之訪視報告，並以相對人最
    佳利益為考量，參酌相關事證後予以綜合裁量之等語，此有
    該公會111年3月24日桃林字第111249號函所附桃園市政府社
    會局社會工作科監護（輔助）宣告調查訪視報告在卷可稽。
    另本院囑請新北市政府社會局訪視關係人後，建議略以：1.
    監護人/輔助人選評估:案長女、案長子現居住於桃園市；案
    次女現居住於南投縣，三名關係人非本轄所管，請貴庭參照
    桃園市社會局或該市監調訪視單位(桃園市社會工作師公會
    ）、南投縣社會處調查訪視報告。2.會同開具財產清冊之人
    人選評估：社工從和案次子的訪談中評估，案次子對於案主
    的狀況是了解清楚的，家人間關係互動融洽，案次子也明確
    表示願意擔任會同開具財產清冊之人，社工訪視時無發現不
    適當之情事，評估案次子適合擔任會同人。本案僅就關係人
    (案次子)提供訪視調查評估報告供貴庭參考，關於本案請貴
    庭斟酌相關事證及新北市、桃園市和南投縣訪視調查報告後
    ，依相對人之最佳利益予以綜合裁量選定監護人及會同人等
    語，此有該局111年3月22日新北社工字第1110531910號函所
    附成年監護訪視調查評估報告在卷可參。復經本院囑請南投
    縣政府社會局訪視聲請人後，建議略以：聲請人因家人兄弟
    姐妹推薦而有擔任監護人之意願，願意協助陪同相對人回診
    及收集相關資料，計畫未來在自宅請外籍看護照顧，因僅訪
    視聲請人，致無法提出評估與具體建議，建議法院參酌其他
    人員之訪視報告後，自為裁定等語，此有該府111年3月6日
    府社福字第1110064740號函附卷可佐。本院審酌聲請人為受
    監護宣告之人即相對人之三女，有意願擔任監護人，又無不
    適或不宜擔任監護人之積極、消極原因，堪認如由聲請人為
    相對人之監護人，應能符合相對人之最佳利益，爰依法選定
    聲請人為相對人之監護人。又經本院選定之監護人即聲請人
    ，自應依民法第1112條規定，負責照顧及養護相對人之身體
    及妥善為財產管理之職務，附此敘明。
五、關於指定會同開具財產清冊之人部分，聲請人聲請指定關係
     人為會同開具財產清冊之人，本院參考上開訪視報告，並
    審 酌關係人為相對人之次子，願意擔任會同開具財產清冊
    之人，認由關係人擔任會同開具財產清冊之人，亦無不當，
    爰依前揭規定，指定關係人為會同開具財產清冊之人。又依
    民法第1113條準用同法第1099條及第1099條之1之規定，於
    監護開始時，監護人即聲請人對於相對人之財產，應會同關
    係人於2個月內開具財產清冊並陳報法院，監護人於財產清
    冊開具完成並陳報法院前，對於相對人之財產，僅得為管理
    上必要之行為，併此敘明。
六、依家事事件法第164條第2項，裁定如主文。
中　　華　　民　　國　　111 　年　　5 　　月　　18　　日
                   家事法庭     法  官　姚重珍
以上正本係照原本作成。
如對本裁定抗告須於裁定送達後10日內向本院提出抗告狀，並繳
納抗告費新臺幣1,000元。
中　　華　　民　　國　　111 　年　　5 　　月　　18　　日
                                書記官　王小萍